【裁判字號】    98,交易,801
【裁判日期】    990727
【裁判案由】    過失致死
【裁判全文】
臺灣臺中地方法院刑事判決             98年度交易字第801號
公  訴  人  臺灣臺中地方法院檢察署檢察官
被      告  乙○○
輔  佐  人  丁○○
選任辯護人  陳修仁律師
上列被告因過失致死案件，經檢察官提起公訴（98年度調偵字第
542號），本院判決如下：
    主    文
本件公訴不受理。
    理    由
一、公訴意旨略以﹕被告乙○○於民國98年3月4日上午8時55分
    許，駕駛車牌號碼OJ-0588號自用小客車附載乘客黃信義，
    沿臺中縣大里市○○路由西往東方向行駛，行經大里市○○
    路28號前時，原應注意汽車行駛時，駕駛人應注意車前狀況
    ，並隨時採取必要之安全措施，且當時天候為晴、光線為日
    間自然光線、路面乾燥、無缺陷，亦無障礙物、視距良好，
    並無不能注意之情形，適同一時、地，有行人陳枝煌拄四腳
    柺杖，沿成功路右側路旁行走於被告所駕駛車輛之右前方，
    被告竟疏未注意車輛前方路旁之行人，即貿然前行，而於自
    陳枝煌之左側通過時，其車輛之右前車頭不慎撞及陳枝煌之
    身體，陳枝煌之頭部並撞擊被告所駕駛車輛之右前擋風玻璃
    ，致陳枝煌摔倒於地，受有外傷性顱內出血、蜘蛛膜下出血
    、頭皮撕裂傷共計9公分及水腦症等嚴重傷害，經送醫救治
    後，行緊急清創縫合手術，其後並經數次門診治療，惟病情
    仍持續惡化，迄於98年9月2日晚上10時40分許，仍因敗血性
    休克併急性呼吸衰竭而死亡；因認被告涉犯刑法第276條第1
    項之過失致人於死罪嫌等語。
二、按因過失致人於死者，處2年以下有期徒刑、拘役或2千元以
    下罰金，刑法第276條第1項定有明文。而所謂過失致人於死
    ，係指行為人過失之行為與被害人死亡之結果，在客觀上有
    相當因果關係存在，若無相當因果關係存在，即難認被害人
    之死亡結果與行為人之過失行為有關連，而將被害人死亡之
    結果歸責於行為人。又所謂相當因果關係，係指依經驗法則
    ，綜合行為當時所存在之一切事實，為客觀之事後審查，認
    為在一般情形下，有此環境、有此行為之同一條件，均可發
    生同一之結果者，則該條件即為發生結果之相當條件，行為
    與結果即有相當之因果關係。反之，若在一般情形下，有此
    同一條件存在，而依客觀之審查，認為不必然皆發生此結果
    者，則該條件與結果不相當，不過為偶然之事實而已，其行
    為與結果間即無相當因果關係，最高法院76年台上字第192
    號判例意旨足供參照。另按告訴乃論之罪，告訴人於第一審
    辯論終結前得撤回其告訴，又告訴經撤回者，應諭知不受理
    之判決，並得不經言詞辯論為之，刑事訴訟法第238條第1項
    、第303條第3款、第307條，分別定有明文。
三、訊據被告固坦承係因其之疏未注意車前狀況等過失致被害人
    陳枝煌於98年3月4日受有公訴意旨所示之傷害，惟堅詞否認
    其過失所造成之傷害，係被害人陳枝煌於98年9月2日死亡之
    原因。公訴人認被告過失之行為造成被害人陳枝煌死亡之結
    果，無非係以﹕(1)被害人陳枝煌因98年3月4日之車禍導致受
    有外傷性顱內出血、蜘蛛膜下出血、頭皮撕裂傷共計9公分
    及水腦症等傷害；(2)仁愛醫療財團法人大里仁愛醫院（下稱
    仁愛醫院）神經外科戊○○○○98年10月23日之診療說明書
    記載﹕陳枝煌自車禍後即無法正常活動，後即持續惡化至死
    亡等語，為其主要論據。經查﹕
（一）被害人陳枝煌於98年3月4日因車禍導致受有外傷性顱內出
      血、蜘蛛膜下出血、頭皮撕裂傷共計9公分及水腦症等傷
      害，有仁愛醫院出具之診斷證明書1紙在卷可稽，被害人
      陳枝煌因上開傷害於98年3月4日住院，迄98年3月11日出
      院，其後再於98年3月17日、98年3月31日、98年4月28日
      回仁愛醫院神經外科門診，上情有仁愛醫院之病歷資料影
      本1冊可稽。又關於被害人陳枝煌上開傷害之治療及復原
      等情況，證人即仁愛醫院神經外科戊○○○○於本院證稱
      ﹕陳枝煌於98年3月11日出院時，昏迷指數為滿分15分亦
      即指其腦挫傷當時受傷程度不是很嚴重，有恢復；陳枝煌
      於98年3月17日、98年3月31日、98年4月28日回仁愛醫院
      神經外科門診，就病歷記載頭部外傷部分，傷口癒合良好
      可以進行拆線，其餘尚有下背疼痛、頭暈以及食欲不良情
      況；陳枝煌因車禍而腦部出血，沒有開刀治療，因為少許
      的腦內出血，未造成腦壓上升，可以觀察，以藥物治療；
      腦內出血情況可由人體自行吸收，陳枝煌該次車禍出血情
      況是已經恢復，但是仍有可能造成腦的損傷；腦的損傷情
      況無法定義，就殘留症狀包含頭痛頭暈、肢體無力及食欲
      不振等狀況等語（見本院卷第164頁反面至第168頁），由
      上開證人之證述可知，被害人陳枝煌因98年3月4日車禍事
      件所導致之頭部外傷部分已縫合治癒，腦內出血情況已因
      人體自行吸收而恢復，但留有下背疼痛、頭暈以及食欲不
      良情況。
（二）復查被害人陳枝煌於98年3月4日車禍發生前，患有中風、
      鎖骨骨折、半癱、腎病、肝病（肝功能不全）、高血壓、
      膿胸等病史，並在98年3月2日尚前往仁愛醫院復健科門診
      （見仁愛醫院病歷資料影本1冊）。且被害人陳枝煌於車
      禍發生後，自98年7月9日迄98年8月28日至衛生署臺中醫
      院住院共51天，診斷為﹕(1)浸潤性肺結核，(2)重鬱症，(3)
      藥物性肝炎，(4)高血壓，此有衛生署臺中醫院之診斷證明
      書1紙在卷可稽（見98年度他字第4326號卷第38頁）。再
      依被害人陳枝煌之死亡證明書記載，被害人陳枝煌係於98
      年9月2日22時40分，到院前死亡，死亡原因為敗血性休克
      併急性呼吸衰竭，其他對死亡有影響之疾病為陳舊性中風
      、肺結核（見98年度他字第4326號卷第36頁）。
（三）再者，本件關於被害人陳枝煌於98年3月4日所受傷害與其
      嗣後於98年9月2日死亡間有無因果關係之爭點，經函請法
      務部法醫研究所鑑定結果，鑑定人丙○○○○○認﹕...
      陳枝煌於車禍住院觀察7日（98年3月4日至98年3月11日）
      後出院，神智指數與前相同，無接受進一步治療，亦無惡
      化，亦能行走「步態尚穩」，以上較支持此次車禍並無惡
      化或造成重大改變行為，以上亦支持車禍在出院後之病情
      、病程中已呈現因果中斷。...死者最後死亡原因與肺結
      核結肺性腦膜炎、呼吸衰竭相關，而此病症在97年1月15
      日住院於仁愛醫院即有膿胸、舊中風診斷之舊病史較有相
      關性等，支持死者之死因與98年3月4日發生之車禍無關性
      ，即死亡與車禍應無因果關係等語，有法務部法醫研究所
      法醫文書審查鑑定書1份在卷可按（見本院卷第111至114
      頁）。雖仁愛醫院神經外科戊○○○○98年10月23日之診
      療說明書記載﹕陳枝煌自車禍後即無法正常活動，後即持
      續惡化至死亡等語，似認被害人陳枝煌因車禍所受之傷害
      與其嗣後之死亡間有因果關係，惟查證人戊○○○○亦於
      本院證稱﹕伊於上開診療說明書記載陳枝煌自車禍後即無
      法正常活動，是指陳枝煌之左半側無力及下背疼痛，左半
      側無力可能與陳枝煌之前中風有相關；伊出具上開診療說
      明書時，未曾看過陳枝煌於臺中醫院之病歷；依伊之經驗
      ，一般發生與本案相同程度之車禍受傷狀況，多有可能恢
      復，但非絕對；伊無法判斷車禍與死亡間是否有關連，但
      是可能有因果，因果關係可能是受傷後抵抗力不足、免疫
      力不足加上食欲不佳造成身體狀況持續惡化，但98年4月
      28日之後，陳枝煌未回至伊門診，故期間情況無法判定等
      語（見本院卷第165至168頁）。
（四）綜上事證，本件被害人陳枝煌因98年3月4日車禍事件所導
      致之頭部外傷部分已縫合治癒，腦內出血情況已因人體自
      行吸收而恢復，雖留有下背疼痛、頭暈以及食欲不良情況
      ，然依前引相當因果關係之理論，為客觀之事後審查，在
      一般情形下，發生本件如公訴意旨所載之車禍受傷情況，
      不必然皆會發生死亡之結果，是以，被害人陳枝煌於98年
      3月4日所受傷害，與其嗣後於98年9月2日死亡之間，無相
      當因果關係存在；公訴人認被害人陳枝煌死亡之結果係被
      告過失行為所致，及認被告係犯刑法第276條第1項之過失
      致人於死罪嫌，尚有未洽，惟毋庸變更起訴法條（按「刑
      事判決得就起訴之犯罪事實變更檢察官起訴所引應適用之
      法條者，以科刑或免刑判決為限，諭知被告無罪、免訴或
      不受理判決，自無變更法條之可言」，最高法院95年臺上
      字第4636號判決參照）。
四、被告所犯係刑法第284條第1項之過失傷害罪，依同法第287
    條前段之規定，須告訴乃論。經查，告訴人甲○○對被告提
    出傷害告訴後，已於本院第一審辯論終結前具狀撤回本件之
    告訴，有99年7月12日聲請撤回告訴狀1紙在卷可參（按被告
    與被害人之家屬鍾金玉、甲○○於99年7月12日以新臺幣50
    萬元達成和解，有調解筆錄在卷可稽），揆諸上開規定，應
    諭知不受理之判決。
據上論斷，應依刑事訴訟法第303條第3款，第307條，判決如主
文。
中    華    民    國    99    年    7     月    27    日
                  刑事第十六庭  法  官  戴嘉慧
以上正本證明與原本無異。
如不服本判決應於收受判決後10日內向本院提出上訴書狀，並應
敘述具體理由；其未敘述上訴理由者，應於上訴期間屆滿後20日
內向本院補提理由書（均須按他造當事人之人數附繕本）「切勿
逕送上級法院」。
                                書記官  劉晴芬
中    華    民    國    99    年    7     月    28    日

司法院資訊處製作；財團法人民間司法改革基金會備份。
